臺灣高雄地方法院民事裁定
108年度消債清字第174號
聲  請  人  徐言凱即徐榮凱
0000000000000000

0000000000000000

代  理  人  吳臺雄律師
上列當事人因消費者債務清理事件聲請清算，本院裁定如下：
    主  文
聲請人徐言凱即徐榮凱自中華民國一百零八年十一月二十六日下
午四時起開始清算程序。
命司法事務官進行本件清算程序。
    理  由
一、聲請意旨略以：伊無力清償債務，曾依消費者債務清理條例
    向元大銀行提出前置協商但不成立，爰於民國108年9月3日
    聲請聲請清算等語。
二、按債務人不能清償債務或有不能清償之虞者，得依本條例所
    定更生或清算程序，清理其債務；債務人對於金融機構負債
    務者，在聲請更生或清算前，應向最大債權金融機構請求協
    商債務清償方案，或向其住、居所地之法院或鄉、鎮、市、
    區調解委員會聲請債務清理之調解；自債務人提出協商請求
    之翌日起逾30日不開始協商，或自開始協商之翌日起逾90日
    協商不成立，債務人得逕向法院聲請更生或清算；債務人於
    法院裁定開始更生程序或許可和解或宣告破產前，得向法院
    聲請清算；法院開始清算程序之裁定，應載明其年、月、日
    、時，並即時發生效力；法院裁定開始更生或清算程序後，
    得命司法事務官進行更生或清算程序；必要時，得選任律師
    、會計師或其他適當之自然人或法人1人為監督人或管理人
    ，消費者債務清理條例（下稱消債條例）第3條、第151條第
    1項、第153條、第80條前段、第83條第1項、第16條第1項分
    別定有明文。
三、經查：
  ㈠聲請人曾向元大銀行提出前置協商但不成立乙情，業經元大
    銀行提出陳報狀在卷可稽（卷第67頁）。
  ㈡次查，聲請人於106年及107年度申報所得分別為新臺幣（下
    同）0元、70,000元（和興小吃部薪資所得），惟其自陳聲
    請清算前2年內有和興小吃部薪資所得共420,000元，名下有
    1997年出廠之福特六和汽車1部，勞工保險自107年1月1日起
    投保於和興小吃部，投保薪資為36,300元，嗣於108年7月24
    日退保，另有國泰人壽保單解約金5,023元。又聲請人自102
    年12月起於和興小吃部擔任廚師，月薪為35,000元，另有年
    節禮金5,000元，自陳因債務問題乃於108年7月自和興小吃
    部退保，惟仍繼續任職迄今，未領取社會補助，其成年長子
    未給付扶養費等情，此有財產及收入狀況說明書（卷第5至6
    頁）、債權人清冊（卷第7至8頁）、財團法人金融聯合徵信
    中心前置協商專用債權人清冊（卷第11至12頁）、信用報告
    （卷第14頁）、戶籍謄本（卷第15頁）、中低收入戶證明書
    （卷第17頁）、勞工保險被保險人投保資料表（卷第18頁）
    、財政部高雄國稅局106年及107年度綜合所得稅各類所得資
    料清單及總歸戶財產查詢清單（卷第19至21頁）、在職證明
    書（卷第34頁）、收入切結書（卷第35頁）、薪資明細（卷
    第84至86頁）、高雄市政府社會局社會福利資訊料查詢表（
    卷第64至66頁）、存摺（卷第87頁）、商業保險投保資料查
    詢結果表（卷第94頁）、國泰人壽保險股份有限公司函（卷
    第95至96頁）等在卷可參。則在查無聲請人有其他收入來源
    之情形下，本院即以其提出之薪資證明資料所載每月薪資35
    ,000元，加計自陳年節禮金5,000元即平均每月417元（計算
    式：5,000÷12＝417，本件均係採四捨五入計算），合計35,4
    17元作為核算其現在償債能力之基礎。
  ㈢關於聲請人個人日常必要支出部分，聲請人陳稱租屋居住，
    房租依租賃契約書所載每月7,000元（見卷第38頁）。按債
    務人必要生活費用，以最近一年衛生福利部或直轄市政府所
    公告當地區每人每月最低生活費一點二倍定之，消債條例第
    64條之2第1項定有明文。本院參酌衛福部社會司所公告108
    年度高雄市最低生活費標準為13,099元，則聲請人每月生活
    所必需除有特殊情形並有證據證明者外，自宜以此數額之1.
    2倍即15,719元為度，始得認係必要支出。又上開最低生活
    費用之標準，係照當地最近1年平均每人消費支出60％，依其
    基準之家庭收支調查報告調查表格式所示有關經常性支出之
    調查項目，其原即包括利息支出、食品、衣著、房租及水費
    、電費、醫療保健、交通、娛樂、教育等基本生活需求。本
    院認在聲請人未能立證證明其有其他特殊需求之情形下，其
    個人必要生活費用即應以此為限度。
  ㈣至扶養部分，聲請人主張其配偶無業、負責家管及接送次女
    ，每月支出配偶扶養費8,000元。按夫妻互負扶養之義務，
    其負扶養義務之順序與直系血親卑親屬同，其受扶養權利之
    順序與直系血親尊親屬同，亦即配偶與直系血親尊親屬同居
    於第一順位之受扶養權利人。又受扶養權利者，以不能維持
    生活而無謀生能力者為限，該等無謀生能力之限制，於直系
    血親尊親屬不適用之。而夫妻互受扶養權利之順序，既與直
    系血親尊親屬同，自亦不以無謀生能力為必要。民法第1116
    條、第1116條之1、第1117條以及最高法院79年台上字第262
    9號判例意旨規範綦詳。查聲請人之配偶陳家萱係60年生，1
    06年及107年度申報所得均為0元，名下無財產，勞工保險於
    108年9月9日自大高雄廚師職業工會退保，未領取社會補助
    等情，此有戶籍謄本、所得資料及財產查詢清單、勞工保險
    被保險人投保資料表、存摺、高雄市政府社會局社會福利資
    訊料查詢表等在卷可參（卷第15頁、第22至24頁、第61至63
    頁、第83頁、第88頁）。扶養費用部分，依消費者債務清理
    條例第64條之2第1項及第2項規定，債務人必要生活費用，
    以最近一年衛生福利部或直轄市政府所公告當地區每人每月
    最低生活費一點二倍定之；受扶養者之必要生活費用，準用
    第1項規定計算基準數額，並依債務人依法應負擔扶養義務
    之比例認定之，而108年度高雄市每人每月生活所必需即為
    最低生活費標準13,099元之1.2倍即15,719元，由聲請人及
    其等成年長子陳瑋嘉（85年生，參卷第15頁戶籍謄本）共同
    分擔後，聲請人負擔配偶每月之扶養費即應以7,860元（計
    算式：15,719÷2＝7,860）為度，所主張逾上開核算數額部分
    ，應予酌減。
  ㈤承上，聲請人並主張扶養2名未成年子女，每月扶養費各6,00
    0元。經查，聲請人與配偶陳家萱育有之長子陳瑋嘉係85年
    生（前已敘及），長女陳○嘉係92年生，現就讀復華高中，
    次女陳○心係100年生，長女及次女於106年及107年度申報所
    得均為0元、名下均無財產、均未領取社會補助等情，此有
    戶籍謄本、所得資料及財產查詢清單、存摺、學生證、在學
    成績證明書、高雄市政府社會局社會福利資訊料查詢表等在
    卷可憑（見卷第15頁、第28至33頁、第36至37頁、第52至57
    頁、第90至91頁）。扶養費用即108年度高雄市每人每月生
    活所必需即為最低生活費標準13,099元之1.2倍即15,719元
    ，由聲請人獨力負擔後應以31,438元（計算式：15,719×2＝3
    1,438）為度，而聲請人主張每月支出子女扶養費共12,000
    元，低於本院計算之基準，係屬合理。
四、綜上所述，以聲請人現每月收入35,417元為其償債能力基準
    ，扣除個人必要生活費15,719元、配偶扶養費7,860元及子
    女扶養費2,000元後，即可能出現超支情形，遑論尚有餘款
    可用於清償債務2,408,275元（參債權人清冊）。從而，聲
    請人聲請本件清算，應予准許，爰命司法事務官進行本件清
    算程序。
五、依消債條例第11條第1項、第83條第1項、第16條第1項，裁
    定如主文。
中　　華　　民　　國　　108 　年　　11　　月　　20　　日
                  民事庭　法　　官　賴寶合
以上正本係照原本作成。
本裁定不得抗告。
中　　華　　民　　國　　108 　年　　11　　月　　21　　日
                          書記官  胡美儀